臺灣嘉義地方法院民事判決　九十年訴字第七七一號
　　原　　　告　　癸○○
　　被　　　告　　卯　○
　　訴訟代理人　　Ｄ○○
　　被　　　告　　辰　○
　　　　　　　　　Ｆ○○
　　　　　　　　　Ａ○○
　　　　　　　　　丁○○
　　　　　　　　　辛○○
　　　　　　　　　Ｂ○○
　　　　　　　　　宇○○
　　　　　　　　　己○○
　　　　　　　　　甲○○
　　　　　　　　　丙○○
　　　　　　　　　庚○○
　　　　　　　　　丑○○
　　　　　　　　　宙○○
　　　　　　　　　玄○○
　　　　　　　　　乙○○
　　　　　　　　　戊○○
　　　　　　　　　黃○○
　　　　　　　　　子○○
　　　　　　　　　寅○○
　　　　　　　　　壬○○
　　　　　　　　　午○○
　　　　　　　　　Ｅ○○○
　　　　　　　　　地○○
　　　　　　　　　巳○○
　　　　　　　　　戌○○
　　　　　 　 　　未○○
　　　　　　　　　亥○○
　　　　　　　　　申○○
　　　　　　　　　天○○
　　　　　　　　　酉○○
　　　　　　　　　Ｃ○○
右當事人間分割共有物事件，本院判決如左：
    主      文
兩造共有之坐落嘉義市○路○段二七七之二地號土地，地目建，面積一一四四平方公
尺，分割如附圖（一）所示，Ａ部分面積五二平方公尺，分歸原告癸○○取得，Ｂ部
分面積八０六平方公尺，分歸被告Ｆ○○、被告Ａ○○、被告丁○○、被告辛○○、
被告Ｂ○○、被告宇○○、被告己○○、被告甲○○、被告丙○○、被告庚○○、被
告丑○○、被告宙○○、被告玄○○、被告乙○○、被告戊○○、被告黃○○、被告
子○○、被告寅○○、被告壬○○取得，並按原所有權應有部分比例保持共有，Ｃ部
分面積七一點五平方公尺，分歸被告卯○取得，Ｄ部分面積七一點五平方公尺，分歸
被告辰○取得，Ｅ部分面積一四三平方公尺分歸被告午○○、被告Ｅ○○○、被告地
○○、被告巳○○、被告戌○○、被告未○○、被告亥○○、被告申○○、被告天○○、被告酉○○、被告Ｃ○○取得，並按原所有權應有部分比例保持共有。
訴訟費用由兩造按原應有部分比例負擔。
    事      實
甲、原告方面：
一、聲明：如主文所示。
二、陳述：
（一）坐落嘉義市○路○段二七七之二地號，地目建，面積一一四四平方公尺之土地
      為兩造所共有，其應有部分如土地登記簿謄本所示。按兩造既未就系爭土地以
      契約約定不分割之期限，亦無因物之使用目的性質上不能分割之情事，又無法
      依共有人協議之方法以達分割之目的，自有訴請裁判分割之必要。
（二）因系爭土地北側臨接二七一之一地號土地，為八公尺寬之計畫道路，如將系爭
      土地依南北方面直線分割，可使分割後每一筆土地均面臨北側計畫道路對全體
      共有人較為公平，也較有利於土地之使用，又被告丑○○、Ｆ○○、Ａ○○、
      辛○○、Ｂ○○、己○○、甲○○、丙○○、庚○○、宙○○、玄○○、乙○○、戊○○、黃○○、子○○、寅○○、壬○○、丁○○、宇○○等十九人於
      起訴前即表示欲保持共有，而原告與丑○○為兄弟關係，被告卯○則曾表示願
      與原告及被告丑○○等人共同建屋，故為利於將來土地合併使用，擬規劃使此
      三部分之土地相比鄰。又被告午○○、Ｅ○○○、地○○、巳○○、戌○○、
      未○○、亥○○、申○○、天○○、酉○○、Ｃ○○等十一人係共同繼承取得
      系爭土地應有部分共八分之一，目前雖已登記為分別共有，但如分割為單獨所
      有，其每人得分配之面積將過於狹小，故以由其等繼續保持共有為宜。
三、證據：提出土地登記簿謄本、地籍圖謄本各一份為證。
乙、被告Ｆ○○、Ａ○○、辛○○、Ｂ○○、己○○、甲○○、丙○○、庚○○、丑
    ○○、宙○○、玄○○、乙○○、戊○○、黃○○、子○○、寅○○、壬○○方
    面：未於最後言詞辯論期日到場，據提先前提出之書狀陳述略為：同意依原告所
    主張之方案（即附圖一）分割。
丙、被告丁○○、宇○○方面：同意依原告所主張之方案（即附圖一）分割。
丁、被告卯○方面：未於最後言詞辯論期日到場，據其先前到場陳述略為：同意按原
    告所提之方案分割（即附圖一）。
戊、被告辰○方面：未於最後言詞辯論期日到場，據其先前到場陳述略為：不同意分
    割，因為被告辰○在兩造共有之另筆土地上有建屋，希望能用系爭土地應分得部
    分與該地互換，如此才不會拆到被告辰○的房屋。
己、被告午○○、Ｅ○○○、地○○、巳○○、戌○○、未○○、申○○、天○○、
    酉○○、Ｃ○○方面：未於最後言詞辯論期日到場，亦未提出書狀作何聲明或陳
    述。
庚、被告亥○○方面：未於最後言詞辯論期日到場，據其先前到場陳述略為：同意與
    洪姓被告等十一人保持共有。
辛、本院依職權向內政部警政署入出境管理局及內政部警政署外事科函查被告午○○
    之入出境記錄資料、並請嘉義市地政事務所繪製系爭土地現況圖及原告提出之分
    割方案圖
    理      由
一、本件被告卯○、辰○、Ｆ○○、Ａ○○、辛○○、Ｂ○○、己○○、甲○○、丙○○、庚○○、丑○○、宙○○、玄○○、乙○○、戊○○、黃○○、子○○、
    寅○○、壬○○、午○○、Ｅ○○○、地○○、巳○○、戌○○、未○○、亥○○、申○○、天○○、酉○○、Ｃ○○等人經合法通知，未於言詞辯論期日到場
    ，核無民事訴訟法第三百八十六條所列各款情形，爰依原告之聲請，由其一造辯
    論而為判決。
二、本件原告主張坐落嘉義市○路○段二七七之二地號，地目建，面積一一四四平方
    公尺之土地為兩造所共有，其應有部分如土地登記簿謄本所示，由於共有人間無
    法達成協議分割，復未訂立不分割契約，又查無不能分割之情事，有土地登記簿
    謄本可按，並為被告等所不爭執，自堪信為真實。按各共有人，得隨時請求分割
    共有物。但因物之使用目的不能分割或契約訂有不分割之期限者，不在此限，民
    法第八百二十三條第一項訂有明文。而查系爭土地為建地，依其使用目的無不能
    分割之情事，且兩造間未訂有不分割之特約，核與上開規定相符，是原告請求分
    割共有物，應予准許。被告辰○抗辯不同意分割云云，與上開法律之規定有違，
    則屬無據。
三、查系爭土地北面鄰同段二七七之一地號土地，為八米計畫道路，目前尚未開闢，
    土地上無任何建物，雜草叢生，西鄰二七九之二地號土地，該地西側則為嘉義市
    ○○街等情，有本院九十年十月二日勘驗現場筆錄可稽，並有嘉義市地政事務所
    九十一年一月十六日九十一嘉市地二字第零五六二號函附土地複丈成果描繪圖（
    即附圖二）可參。又被告Ｆ○○、Ａ○○、辛○○、Ｂ○○、己○○、甲○○、
    丙○○、庚○○、丑○○、宙○○、玄○○、乙○○、戊○○、黃○○、子○○
    、寅○○、壬○○、丁○○、宇○○等十九人（以下簡稱丑○○等十九人）願保
    持共有，被告亥○○亦表示願與洪姓被告保持共有等情，業據被告Ｆ○○等十九
    人提出聲明狀表示明確，且經被告亥○○於本院勘驗現場時陳述明確，本院審酌
    ：
（一）被告卯○、Ｆ○○、Ａ○○、辛○○、Ｂ○○、己○○、甲○○、丙○○、庚○○、丑○○、宙○○、玄○○、乙○○、戊○○、黃○○、子○○、寅○○
      、壬○○、丁○○、宇○○等人均同意原告所提出如附圖（一）所示之方案。
      且因系爭土地僅北側臨接八公尺寬之計畫道路，應依南北方面分割，方可使分
      割後每一筆土地均面臨計畫道路。又被告丑○○等十九人均表示欲保持共有，
      而原告與丑○○為兄弟關係，被告卯○則曾表示願與原告及被告丑○○等人共
      同建屋等情，業經原告陳述明確，故為利於將來土地合併使用，擬規劃使此三
      部分之土地相比鄰，由被告丑○○等十九人取得附圖（一）所示Ｂ部分土地、
      原告取得Ａ部分土地、被告卯○取得Ｃ部分土地。
（二）又被告午○○、Ｅ○○○、地○○、巳○○、戌○○、未○○、申○○、天○○、酉○○、Ｃ○○等十人均未曾到庭或提出書狀表示意見，然其等與被告亥
      ○○均係本於同一繼承關係，取得系爭土地應有部分共八分之一。而被告午○○、Ｅ○○○、未○○、亥○○、申○○、天○○、酉○○、Ｃ○○之應有部
      分均為七十二分之一，被告地○○、巳○○、戌○○之應有部分則均為二一六
      分之一，有土地登記簿謄本可參，若按其應有部分分配由每人單獨所有，其等
      各將分得之面積約僅十五點九平方公尺（應有部分為七十二分之一者）或五點
      三平方公尺（應有部分為二一六分之一者），過於狹小而不利於使用，而上開
      被告於收受原告提出之起訴狀所主張之方案後，均未曾表示反對保持共有，應
      係同意仍保持共有，爰令被告午○○、Ｅ○○○、地○○、巳○○、戌○○、
      未○○、申○○、天○○、酉○○、Ｃ○○、亥○○等十一人仍保持共有，取
      得附圖（一）所示Ｅ部分土地。綜上所述，爰定分割方法如主文第一項所示。
（三）又被告卯○表示希望以系爭土地應分得部分與兩造他筆共有土地交換云云，然
      未經其餘共有人之同意，且被告卯○對系爭土地之應有部分為十六分之一，自
      應令其按應有部分比例分得系爭土地，況其主張之他筆土地並非本案審理之範
      圍，自無可能使其分得他筆土地，而不分得系爭土地，附此敘明。
四、本件為分割共有物之訴訟，兩造之訴訟行為，按當時之訴訟程度，均為伸張或防
    衛權利所必要，本院審酌上開情形，認為訴訟費用宜依民事訴訟法第八十一條第
    二款之規定，由兩造按原應有部分比例負擔之。
據上論結，本件原告之訴為有理由，依民事訴訟法第三百八十五條第一項前段、第八
十五條第二項、第八十一條第二款判決如主文。
中　　　華　　　民　　　國　　九十一　　　年　    八 　　　月　　五　　日
~B　　審判長法官　曾文欣
~B　　法      官　吳昀儒
~B　  法      官　洪嘉蘭
右為正本係照原本作成
如對本裁定抗告須於裁定送達後十日內向本院提出抗告狀
中　　　華　　　民　　　國　　九十一　　年　　　　八　　　月　　五　　日
~?   法院書記官　鄭翔元
